【裁判字號】    92,訴,181
【裁判日期】    920310
【裁判案由】    損害賠償
【裁判全文】
臺灣士林地方法院民事判決  九十二年度訴字第一八一號
    原      告  丁○○
    被      告  行政院勞工委員會
    法定代理人  乙○
    訴訟代理人  甲○○
                丙○○
右當事人間請求損害賠償事件，本院判決如左：
    主      文
原告之訴駁回。
訴訟費用由原告負擔。
    事      實
甲、原告方面：
一、聲明：被告應給付原告新臺幣（下同）一百零八萬五千元，其中四十五萬五千元
    自民國九十年十一月十日起，餘六十三萬元自九十一年三月一日起，均至清償日
    止，按週年利率百分之五計算之利息。
二、陳述：
  (一)緣駿騰人力仲介有限公司（下稱「駿騰公司」）積欠原告一百零八萬五千元，業
    經臺灣臺中地方法院民事庭裁定（下稱「系爭本票裁定」）本票准許強制執行確
    定。
  (二)原告在未收到確定證明書前，為爭取時間，持系爭本票裁定於九十一年十月三日
    繳納擔保金，同日以駿騰公司依私立就業服務機構許可及管理辦法（下稱「系爭
    管理辦法」）第十三條第一項規定繳交被告由銀行出具之三百萬元保證金為聲請
    假扣押標的，向臺灣臺中地方法院聲請假扣押執行，嗣因被告設於臺北市○○○
    路，屬鈞院管轄，乃經臺灣臺中地方法院於九十一年十月七日裁定移送鈞院，鈞
    院於同年十一月十二日向被告外勞作業組以士院儀九十一年度執全簡字第一九三
    四號執行命令（下稱「系爭執行命令」）實施假扣押在案。
  (三)原告收到系爭本票裁定之確定證明書後，於九十二年一月九日向鈞院民事執行處
    聲請本案強制執行，詎於九十二年一月二十二日接獲鈞院九十二年一月十七日士
    院儀九十一年度全簡字第一九三四號執行通知暨被告函，原告即持被告上開公函
    ，至被告外勞作業組查詢，據該組承辦人稱，原由該組保管之臺灣銀行臺中分行
    開具之三百萬元保證金保證書，已於九十二年一月十四日發還臺灣銀行臺中分行
    ，再向該行詢問，已於同月十五日與駿騰公司解約，解除保證責任。
  (四)綜上，原告因駿騰公司早已歇業，負責人不知去向，始依上開相關法定程序繳交
    保證金，以被告保管駿騰公司之銀行開具之三百萬元保證金保證書，作為假扣押
    標的，實施假扣押，繼而強制執行，以確保權益。今被告違背系爭執行命令，擅
    自將臺灣銀行臺中分行開具之保證書，交付該分行，致原告之債權無著，已造成
    重大損害，是依民法第一百八十六條第一項之規定，被告應負損害賠償之責。
三、證據：提出系爭本票裁定影本、確定證明書影本、准予假扣押裁定影本、實施假
    扣押聲請狀影本、提存書影本、國庫保管品收受證明書影本、臺灣臺中地方法院
    移轉管轄民事裁定影本、系爭執行命令影本、原告聲請強制執行狀影本、執行通
    知影本、被告函影本各一份。
乙、被告方面：
一、聲明：駁回原告之訴。
二、陳述：
  (一)依據系爭管理辦法第十三條第一項規定「辦理仲介外國人至中華民國工作、或依
    規定仲介香港或澳門居民、大陸地區人民至臺灣地區工作、或仲介本國人至臺灣
    地區以外工作之營利就業服務機構，應繳交由銀行出具金額新臺幣三百萬元保證
    金之保證書，作為其依法應負民事責任之擔保。」故駿騰公司於八十八年十二月
    二十四日向被告繳交臺灣銀行臺中分行出具之保證書。基此，被告僅係該銀行保
    證書之保管機關，並非上開保證債務之債權人，更非債務人或保證人。
  (二)被告於接獲貴院九十一年十一月十二日士院儀九十一年度執全簡字第一九三四號
    民事執行命令後，因實際上並無法依其所載內容為之，故將上開情形陳明，並以
    九十一年十一月二十九日勞職外字第０九一０二０六六九六號函聲明異議在案。
  (三)依據保證書第二項「本銀行保證於被保證人之債權人取得上述執行名義，於接獲
    通知日起一個月內，由本行在新臺幣三百萬元保證限度內，代為履行給付．．．
    」，是原告應於取得法院執行名義後，向駿騰公司之保證銀行即臺灣銀行臺中分
    行要求履行保證責任，與被告並無牽涉。
  (四)查駿騰公司之私立就業服務機構許可證有效期限於九十一年一月四日屆滿二年，
    惟未依規定於限期內重新申請許可，換發新證，被告爰依系爭管理辦法第二十五
    條「營利就業服務機構許可證有效期限為二年，有效期限屆滿前十五日至三十日
    內，檢附許可證等有關文件，重新申請許可。未依前項規定申請許可者，應依第
    二十七條之規定辦理終止營業，並繳銷許可證。未辦理者，由主管機關註銷其許
    可證。」之規定，於九十一年一月十四日以勞職外字第０九一０二００一一九號
    函，註銷其許可證，至其所繳交由臺灣銀行臺中分行開立之保證書，依據系爭管
    理辦法第十三條第三項「營利就業服務機構所繳交銀行保證金之保證書，於該機
    構終止營業並註銷許可證之日起一年後，解除保證責任。」之規定，該保證責任
    業已依法解除，被告始以書面通知該銀行解除保證責任，於法並無違誤。
  (五)復查直至被告行文臺灣銀行臺中分行前，並未接獲該銀行通知保證金業已遭給付
    之情事。
  (六)綜上說明，被告並無故意或過失不法侵害原告之權利，則原告依侵權行為之法律
    關係請求告負損害賠償責任，應無理由。
三、證據：臺灣銀行臺中分行八十八年十二月二十四日保證書影本、九十一年十一月
    二十九日勞職外字第０九一０二０六六九六號函影本、空白保證書格式影本、九
    十一年一月十四日勞職外字第０九一０二００一一九號函影本、九十二年一月三
    日勞職外字第０九二０二０一０一０二九號函影本各乙份。
丙、本院依職權調閱系爭假扣押執行事件及本案強制執行事件全卷。
    理      由
一、本件原告起訴主張：駿騰公司積欠原告一百零八萬五千元，業經臺灣臺中地方法
    院以系爭本票裁定准許本票強制執行確定，原告於收到系爭本票裁定之確定證明
    書前，為爭取時間，乃先聲請假扣押裁定，並於九十一年十月三日持該假扣押裁
    定繳納擔保金，以駿騰公司依系爭管理辦法第十三條第一項規定繳交被告由銀行
    出具之三百萬元保證金為聲請假扣押標的，向臺灣臺中地方法院聲請假扣押執行
    ，嗣因被告設於臺北市○○○路，屬本院管轄，乃經臺灣臺中地方法院於九十一
    年十月七日裁定移送本院，本院於同年十一月十二日向被告外勞作業組以系爭執
    行命令實施假扣押在案，原告嗣於收到系爭本票裁定之確定證明書後，於九十二
    年一月九日向本院民事執行處聲請本案強制執行，詎於九十二年一月二十二日接
    獲本院九十二年一月十七日士院儀九十一年度全簡字第一九三四號執行通知暨被
    告函，且被告嗣竟違背系爭執行命令，於九十二年一月十四日擅自將所保管之臺
    灣銀行臺中分行開具之三百萬元保證金保證書發還臺灣銀行臺中分行，臺灣銀行
    臺中分行並於同月十五日與駿騰公司解約，解除保證責任，致原告之債權無著，
    造成原告之重大損害，爰依民法第一百八十六條第一項之規定，訴請被告賠償一
    百零八萬五千元及遲延利息等語。
二、被告則以：駿騰公司於八十八年十二月二十四日，依系爭管理辦法第十三條第一
    項之規定，向被告繳交臺灣銀行臺中分行出具之保證書（下稱「系爭保證書」）
    ，被告僅係系爭保證書之保管機關，而非保證債務之債權人，更非債務人或保證
    人，是原告應於取得執行名義後，向駿騰公司之保證銀行即臺灣銀行臺中分行要
    求履行保證責任，而與被告無涉，故被告於接獲系爭執行命令後，因實際上無法
    依所載內容為之，乃以九十一年十一月二十九日勞職外字第０九一０二０六六九
    六號函聲明異議；又駿騰公司之私立就業服務機構許可證有效期限於九十一年一
    月四日屆滿二年，惟未依規定於限期內重新申請許可，換發新證，被告爰依系爭
    管理辦法第二十五條之規定，於九十一年一月十四日以勞職外字第０九一０二０
    ０一一九號函註銷其許可證，至其所繳交由臺灣銀行臺中分行開立之保證書，依
    據系爭管理辦法第十三條第三項之規定，因該保證責任業已依法解除，被告始以
    書面通知臺灣銀行臺中分行解除保證責任，於法並無違誤，是被告並無故意或過
    失不法侵害原告權利之情事，則原告依侵權行為之法律關係請求告負損害賠償責
    任，應無理由等語，資為抗辯。
三、原告主張駿騰公司積欠伊一百零八萬五千元，業經臺灣臺中地方法院以系爭本票
    裁定准許本票強制執行確定，原告於收到系爭本票裁定之確定證明書前，為爭取
    時間，乃先聲請假扣押裁定，並於九十一年十月三日持該假扣押裁定繳納擔保金
    ，以駿騰公司繳交被告由銀行出具之三百萬元保證金為聲請假扣押標的，向臺灣
    臺中地方法院聲請假扣押執行，嗣因被告設於臺北市○○○路，屬本院管轄，乃
    經臺灣臺中地方法院於九十一年十月七日裁定移送本院，本院民事執行處於同年
    十一月十二日向被告外勞作業組以系爭執行命令實施假扣押在案，原告嗣於收到
    系爭本票裁定之確定證明書後，於九十二年一月九日向本院民事執行處聲請本案
    強制執行，詎於九十二年一月二十二日接獲本院九十二年一月十七日士院儀九十
    一年度全簡字第一九三四號執行通知暨被告函，且被告嗣於九十二年一月十四日
    將所保管之臺灣銀行臺中分行開具之三百萬元保證金保證書發還臺灣銀行臺中分
    行，臺灣銀行臺中分行並於同月十五日與駿騰公司解約，解除保證責任等事實，
    業據其提出與所述相符之系爭本票裁定影本、確定證明書影本、准予假扣押裁定
    影本、實施假扣押聲請狀影本、提存書影本、國庫保管品收受證明書影本、臺灣
    臺中地方法院移轉管轄民事裁定影本、系爭執行命令影本、原告聲請強制執行聲
    請狀影本、執行通知影本、被告函影本各一份為證，並為被告所不爭執，堪認為
    真正。
四、按就債務人對於第三人之金錢債權為執行時，執行法院應發扣押命令禁止債務人
    收取或為其他處分，並禁止第三人向債務人清償；第三人不承認債務人之債權或
    其他財產權之存在，或於數額有爭議或有其他得對抗債務人請求之事由時，應於
    接受執行法院命令後十日內，提出書狀，向執行法院聲明異議；第三人依前條第
    一項規定聲明異議者，執行法院應通知債權人；債權人對於第三人之聲明異議認
    為不實時，得於收受前項通知後十日內向管轄法院提起訴訟，並應向執行法院為
    起訴之證明及將訴訟告知債務人，強制執行法第一百十五條第一項、第一百十九
    條第一項、第一百二十條第一項、第二項分別定有明文。經查：本院調閱系爭假
    扣押執行事件全卷，被告於九十一年十一月十八日接獲系爭執行命令後，即於同
    年月二十九日以勞職外字第０九一０二０六六九六號函向本院民事執行處聲明異
    議，本院民事執行處乃於九十二年一月二十日轉知原告，原告則於同年月二十九
    日對被告起訴，並向本院民事執行處為起訴之證明，揆諸前開規定，其起訴為合
    法，先予敘明。
五、次按系爭管理辦法係由被告依九十一年一月二十一日修正公布前就業服務法第三
    十五條（修正後已移列於同法第三十四條）之明確授權所發布之法規命令，其立
    法目的係在於明確規定私立就業服務機構及其分支機構之設立許可條件、期間、
    廢止許可、許可證更新及其他管理事項。依系爭管理辦法第十三條第一項規定：
    「辦理仲介外國人至中華民國工作、或依規定仲介香港或澳門居民、大陸地區人
    民至臺灣地區工作、或仲介本國人至臺灣地區以外工作之營利就業服務機構，應
    繳交由銀行出具金額新臺幣三百萬元保證金之保證書，作為其依法應負民事責任
    之擔保。」顯見被告為提升營利就業服務機構之服務品質，避免其於領有許可證
    辦理仲介業務期間，因依法應負民事責任而影響其所仲介之雇主及勞工之權益，
    乃要求營利就業服務機構應繳交由銀行出具最高限額三百萬元保證金之保證書予
    被告保管，由銀行於三百萬元之限度內擔任營利就業服務機構之保證人，以確保
    營利就業服務機構對之債權人得以於三百萬元之限度內向保證銀行求償，亦即上
    開保證書僅為保證銀行表明願於三百萬元限度內代營利就業服務機構履行給付義
    務之憑證，被告則為保證銀行所出具上開保證書之保管機關，而非營利就業服務
    機構之債務人或保證人，且未保管營利就業服務機構或保證銀行之任何保證金。
    本件原告誤解上開規定，而聲請假扣押執行「駿騰公司提存於被告之保證金」，
    本院民事執行處依其聲請對被告外勞作業組核發系爭執行命令，禁止駿騰公司收
    取對被告外勞作業組在保證金範圍內之債權或為其他處分，被告外勞作業組亦不
    得對駿騰公司清償；惟被告既非駿騰公司之債務人或保證人，亦未保管駿騰公司
    或保證銀行之任何保證金，故其自不受系爭執行命令之拘束。
六、又按「營利就業服務機構許可證有效期限為二年，有效期限屆滿前十五日至三十
    日內，檢附許可證等有關文件，重新申請許可。未依前項規定申請許可者，應依
    第二十七條之規定辦理終止營業，並繳銷許可證。未辦理者，由主管機關註銷其
    許可證。」「營利就業服務機構所繳交銀行保證金之保證書，於該機構終止營業
    並註銷許可證之日起一年後，解除保證責任。」系爭管理辦法第二十五條、第十
    三條第三項分別規定甚明。本件被告辯稱駿騰公司之私立就業服務機構許可證有
    效期限於九十一年一月四日屆滿二年，惟未依規定於限期內重新申請許可，換發
    新證，被告爰依前開規定，於九十一年一月十四日以勞職外字第０九一０二００
    一一九號函，註銷駿騰公司之許可證等情，業據其提出與所述相符之註銷駿騰公
    司許可證函影本為證，並為被告所不爭執，應堪認定。駿騰公司之許可證既已於
    九十一年一月四日屆滿，並經被告於九十一年一月十四日註銷，依系爭管理辦法
    第十三條第三項之規定，臺灣銀行臺中分行就駿騰公司所負民事責任之保證責任
    至遲於九十二年一月十四日即自動解除，是被告於九十二年一月三日以勞職外字
    第０九二０二０一０二九號函臺灣銀行臺中分行，同意自同年月十四日起解除臺
    灣銀行臺中分行之保證責任，並於同年月十四日將所保管之系爭保證書發還臺灣
    銀行臺中分行，均屬依法而為，自無違背對第三人應執行之職務可言。從而，原
    告以被告違反系爭執行命令，致其債權受損害為由，依民法第一百八十六條第一
    項之規定，訴請被告賠償一百零八萬五千元及遲延利息，即屬無據，為無理由，
    應予駁回。
七、本件判決基礎已臻明確，兩造其餘之攻擊防禦方法及訴訟資料經本院斟酌後，核
    與判決不生影響，無一一論述之必要，併予敘明。
據上論結，本件原告之訴為無理由，依民事訴訟法第七十八條，判決如主文。
中      華      民      國    九十二    年      三      月      十      日
                                        臺灣士林地方法院民事第二庭
~B法      官  張國勳
右為正本係照原本作成。
如對本判決上訴須於判決送達後廿日內向本院提出上訴狀。
中      華      民      國    九十二    年      三      月    十二      日
~B法院書記官  林郁菁


司法院資訊處製作；財團法人民間司法改革基金會備份。
